【裁判字號】    98,交聲,2556
【裁判日期】    981016
【裁判案由】    聲明異議
【裁判全文】
臺灣高雄地方法院交通事件裁定        98年度交聲字第2556號
原處分機關  交通部公路總局高雄區監理所
異  議  人
即受處分人  甲○○
上列異議人即受處分人因違反道路交通管理處罰條例案件，對於
交通部公路總局高雄區監理所民國98年8 月26日所為之處分（處
分案號：高監營裁字第裁80-N00000000號）聲明異議，本院裁定
如下：
    主  文
原處分關於罰鍰新臺幣肆萬伍仟元部分撤銷，撤銷部分不罰。
原處分關於吊扣駕駛執照拾貳個月部分撤銷，撤銷部分發交交通
部公路總局高雄區監理所。
其餘異議駁回。
    理  由
一、原處分意旨略以：異議人即受處分人甲○○於民國96年12月
    5 日14時39分許，在高雄縣橋頭鄉○○路與白樹路口，經警
    攔查，測得呼氣酒精濃度達每公升0.70毫克，認有酒後駕車
    之違規行為而依法舉發，並由原處分機關依道路交通管理處
    罰條例第35條第1 項第1 款規定，裁處新臺幣（下同）45,0
    00元罰鍰，並吊扣異議人當時據以騎乘系爭重型機車之普通
    自用小客車駕駛執照12個月及施以道安講習。
二、聲明異議意旨略以：異議人固然於上開時地酒後駕車為警查
    獲，但異議人因同一酒駕行為，已經臺灣高雄地方法院檢察
    署檢察官為緩起訴處分確定，異議人亦已履行緩起訴處分之
    條件，向國庫支付59,000元，並繳清在案，原處分機關再行
    裁決，依行政罰法第26條，顯違反一罪不二罰原則；且異議
    人係單親家庭，每日打零工維生，駕照乃每日四處奔波之生
    活必須工具，苟因此吊扣駕照12個月並施以道安講習，一家
    四口生活頓失依靠，為此依法聲明異議等語。
三、按汽車駕駛人飲用酒類或其他類似物後其吐氣所含酒精濃度
    超過每公升0.25毫克或血液中酒精濃度超過百分之0.05以上
    者，不得駕車，道路交通安全規則第114 條第2 款定有明文
    。又汽車駕駛人，駕駛汽車經測試檢定有酒精濃度超過規定
    標準者，處1 萬5 千元以上6 萬元以下罰鍰，並當場移置保
    管其車輛及吊扣其駕駛執照1 年；汽車駕駛人，駕駛執照逾
    有效期限仍駕車者，處新台幣1 千8 百元以上3 千6 百元以
    下之罰鍰，並禁止其駕駛，道路交通管理處罰條例第35條第
    1 項第1 款、第22條第1 項第7 款定有明文。再按行政罰法
    已於95年2 月5 日生效施行，該法第26條第1 項規定，一行
    為同時觸犯刑事法律及違反行政法上義務規定者，依刑事法
    律處罰之。但其行為應處以其他種類行政罰或得沒入之物而
    未經法院宣告沒收者，亦得裁處之。考其立法目的，一行為
    同時觸犯刑事法律及違反行政法上義務規定時，由於刑罰與
    行政罰同屬對不法行為之制裁，而刑罰之懲罰作用較強，故
    依刑事法律處罰，即足資警惕時，實無一事二罰再處行政罰
    之必要，且刑事法律處罰，由法院依法定程序為之，較符合
    正當法律秩序，應予優先適用，但罰鍰以外之沒入或其他種
    類行政罰，因兼具維護公共秩序之作用，為達行政目的，行
    政機關仍得併予裁處。又依行政罰法第2 條之規定，其他種
    類之行政罰，係指違反行政法上之義務應受裁罰性之不利處
    分，包括限制或禁止行為之吊扣證照處分。再汽車駕駛人，
    因違反本條例及道路交通安全規則之規定，受吊銷駕駛執照
    處分時，吊銷其持有各級車類之駕駛執照，道路交通管理處
    罰條例第68條定有明文。此規定係於94年12月14日修正公布
    ，並於95年3 月1 日施行，而修正前之道路交通管理處罰條
    例第68條則係規定「汽車駕駛人，因違反本條例及道路交通
    安全規則之規定，受吊扣或吊銷駕駛執照處分時，吊扣或吊
    銷其持有各級車類之駕駛執照」，觀其修法意旨，係以「原
    條文將違規駕駛人所持有之各級車類駕駛執照一併吊扣或吊
    銷，失之過酷，影響人民工作及生活甚鉅」為由，而刪除吊
    扣駕駛人駕駛執照時，應吊扣駕駛人持有各級車類駕駛執照
    之規定，是依現行道路交通管理處罰條例，已無得吊扣駕駛
    人所持有他級駕駛執照之依據存在，從而，於為吊扣駕駛人
    駕駛執照之處分時，自僅得吊扣駕駛人違規時所駕駛該級車
    類之駕駛執照，以限制其繼續駕駛該級車類行駛道路之權利
    ，若駕駛人並無該級車類之駕駛執照，即無從執行吊扣駕駛
    執照之處分，而僅係應否依道路交通管理處罰條例第22條第
    1 項規定處罰駕駛人之問題。
四、經查：
（一）本件異議人有於前揭時、地，飲酒後駕駛車牌號碼YDA-61
      3 號重型機車，經高雄縣政府警察局岡山分局員警測得吐
      氣所含酒精濃度超過每公升0.70毫克，員警乃填製本件舉
      發通知單予以舉發，並經原處分機關裁處罰鍰45,000元、
      吊扣駕駛執照12個月，並施以道安講習等情，為異議人所
      不爭執，並有酒精濃度測試單、本件舉發通知單、裁決書
      及其送達證書各1 份在卷為憑，及本院依職權調閱臺灣高
      雄地方法院檢察署97年度偵字第231 號卷內之酒精測試報
      告表、刑法第185 條之3 案件（酒後駕車）測試觀察紀錄
      表附於該案卷內可稽，則異議人於前述時、地，確有酒精
      濃度超過規定標準仍駕駛汽車之違規事實，堪以認定。
（二）異議人因於上開時、地酒後駕車之同一事實，經檢察官提
      起聲請簡易處刑後，業經本院以97年度審交簡字第3523號
      刑事簡易判決判處拘役59日確定在案，異議人並已易科罰
      金執行完畢等情，有上揭案號之刑事簡易判決、臺灣高雄
      地方法院檢察署97年度撤緩偵字第338 號簡易判決處刑書
      、臺灣高等法院被告前案紀錄表及臺灣高雄地方法院檢察
      署自行收納款項統一收據影本各1 份在卷可稽，且經本院
      依職權調閱本院97年度審交簡字第3523號卷宗核閱無誤。
（三）是異議人確因上開酒後駕車行為，同時觸犯刑法及違反行
      政法上義務，然其行為既經法院認定，復依刑事法律為處
      罰，基於上揭行政罰法第26條第1 項前段規定所示之一事
      不二罰原則，應依刑事法律處罰之，無庸再處以行政罰即
      裁處罰鍰之必要。至吊扣駕駛執照12個月及施以道安講習
      部分，屬其他種類之行政罰，具有嚇阻酒後駕車行為之作
      用，依行政罰法第26條第1 項但書，仍得裁處之。
（四）又異議人僅有普通自用小客車駕駛執照，並無重型機車駕
      駛執照之事實，業經本院依職權調閱公路監理電子閘門資
      訊系統資料查明屬實，此有該監理資料2 紙在卷可佐。而
      依道路交通安全規則第61條規定，汽車駕駛人取得高一級
      車類之駕駛資格時，雖可駕駛較低級車類之車輛，然領有
      小型車駕駛執照者，僅得駕駛輕型機車（輕型機器腳踏車
      ），尚無可駕駛重型機車（重型機器腳踏車）之規定，是
      依異議人所取得之普通自用小客車駕駛執照，並不得駕駛
      系爭重型機車，該普通自用小客車駕駛執照非本件違規當
      時，異議人所得執以駕駛系爭重型機車之駕駛執照甚明，
      原處分機關自不得予以吊扣。至於原處分機關是否另為無
      照駕駛之裁處，並非本院審究範圍，附此敘明。
五、綜上所述，原處分機關上開罰鍰45,000元及吊扣異議人之普
    通自用小客車駕駛執照部分之行政裁罰，於法未洽，異議人
    就罰鍰部分所持之異議理由，雖有將受簡易判決之刑事處罰
    ，誤認為緩起訴處分，惟予異議要旨不生影響，原處分既有
    上述瑕疵，自亦無可維持，而應予撤銷，罰鍰部分另為不罰
    之諭知；吊扣駕照部分，則發交原處分機關另行依法裁處，
    異議人就此部分之異議，為有理由。至原處分機關另因異議
    人酒後駕車，處以道安講習之行政裁罰，依上開道路交通管
    理處罰條例及行政罰法第26條第1 項但書之規定，核無不當
    ，異議人既係就上開原處分均予異議，此部分異議，自屬無
    理由，應予駁回。
據上論斷，應依道路交通案件處理辦法第19條、第20條前段規定
，裁定如主文。
中    華    民    國    98    年    10    月    16    日
                  交通法庭  法  官  楊珮瑛
以上正本證明與原本無異。
如不服本裁定，應於收受送達後5 日內向本院提出抗告狀。
中    華    民    國    98    年    10    月    19    日
                            書記官  郭南宏


司法院資訊處製作；財團法人民間司法改革基金會備份。
